最高法院刑事判決　　　　　　　　　　　　　　　　九十一年度台上字第九二一號
　　上　訴　人
　　即 自訴 人　協長企業有限公司
　　代　表　人　林 舜 章
　　被　　　告　甲 ○ ○
　　　　　　　　乙○○○
右上訴人因自訴被告等業務侵占案件，不服台灣高等法院中華民國八十七年十二月八
日第二審更審判決（八十七年度上更(二)字第一三八號，自訴案號：台灣台北地方法院
八十四年度自字第八八一號），提起上訴，本院判決如左：
    主  文
原判決撤銷，發回台灣高等法院。
    理  由
本件原判決以上訴人即自訴人協長企業有限公司在第一審自訴意旨略稱：被告乙○○
○、甲○○與在自訴人公司從事會計業務之洪金梅（已判決免訴確定），共同意圖為
自己不法之所有，基於概括犯意，由洪金梅於民國七十九年四月九日及七十九年六月
二十九日從自訴人彰化商業銀行東門分行乙存二ＯＯ四七｜八號帳戶中，分別提取金
額新台幣一百零一萬五千五百元及一百萬零四千元，交由被告乙○○○填寫匯款申請
書，匯至第一商業銀行花蓮分行乙存八Ｏ一｜一Ｏ｜Ｏ二九六號甲○○帳戶，其中除
於七十九年七月四日以港幣二十七萬元匯率三‧三八五折合新台幣九十一萬三千九百
五十元交付自訴人代表人外，其餘由被告等及洪金梅共同侵占入己，因認被告等共同
涉犯業務侵占罪嫌云云。經審理結果，以查無積極證據足資證明被告等犯罪，因而維
持第一審諭知被告等無罪之判決，駁回上訴人在第二審之上訴，固非無見。
惟查(一)、審理事實之法院，本乎發現實質的真實本旨，對於案內一切與罪名之成否、
論罪科刑有關之證據，除認為不必要者外，均應詳為調查，然後基於調查所得之心證
以為判斷事實之基礎，故證據雖已調查，若尚有其他必要部分並未調查，即與證據未
經調查無異，如遽行判決，仍難謂無刑事訴訟法第三百七十九條第十款所稱應於審判
期日調查之證據，而未予調查之判決當然違背法令。原判決採信洪金梅所陳：上揭第
一筆款項，折合港幣二九七八ＯＯ元（匯率三‧四二）伊在毅鑫公司辦公室內，將香
港恆生銀行一三八一四七號帳戶簽發私人港幣面額五萬元、二十五萬元支票各一張交
付自訴人公司代表人林舜章，由林舜章持往大陸，將其中五萬元支票兌領後換成人民
幣，作為厚康公司興建大陸廠房定金之用，另二十五萬元則存入香港厚康公司帳戶以
備不時之需，同年月二十日大陸「惠佳來料加工廠」負責人俞淵（按原判決誤載為洲
）斌向洪金梅調借港幣支票六萬元、四萬元、十萬元各一張（票號四四Ｏ八一一｜四
四Ｏ八一三號），事後俞某自斗六佳安公司將等值台幣三三八五ＯＯ元、三三九五Ｏ
Ｏ元匯入「台北協長」帳戶內，作為三方抵債，林舜章如未將上開港幣支票存入香港
厚康公司帳戶，洪金梅自無可能簽發上開港幣支票交付借與俞某，而由俞某將償還款
項存入協長公司帳戶內等情，而為有利於被告等之認定（見原判決第四頁）。然俞淵
斌向洪金梅調借港幣支票六萬元、四萬元、十萬元各一張共計港幣二十萬元，而俞某
所匯新台幣三三八、五ＯＯ元、三三九、五ＯＯ元，按匯率三‧四二計算折合港幣一
九八、二四五元，均核與前揭港幣二十五萬元不符，尚差港幣五萬元以上，原判決謂
三方抵債完全相符，其根據何在？且厚康公司與自訴人公司關係如何？將支票存入厚
康公司能否視為自訴人公司已取得該筆款項？五萬元港幣作為厚康公司興建大陸廠房
定金與自訴人公司有何關聯？原審在攸關被告等涉犯罪名成立與否之重要事項，尚未
澈查剖析釐清前，遽行判決，難謂無刑事訴訟法第三百七十九條第十款所稱應於審判
期日調查之證據，而未予調查之判決當然違背法令。(二)、同理，第二筆款項，洪金梅
所稱其中港幣二十七萬元存入厚康公司帳戶內，另一萬元則存入七五｜二｜Ｏ四八九
一四號帳戶內，與自訴人公司有何關聯？港幣六千元林舜章自行拿去開戶用，有何證
明？原審未一併查明，亦有未合。(三)、原判決理由以卷附「協長企業有限公司匯款至
香港明細表」，雖記載：台北匯出（對大陸）香港短少五萬，及錢台北匯出香港未收
到等語，然此僅係自訴人代理人林伊君個人片面之認定，並非確實云云。惟又以上揭
明細表所記載內容，據林伊君自陳係其事後對帳製作，可見確有其事，並以此印證洪
金梅所述可信（見原判決第五頁）。對於該明細表所載內容，先謂內容不實，係林伊
君個人片面之認定；又謂記載內容可信，於判決內對於同一證據採取不同之評價，復
有採證違背證據法則之違法。上訴意旨指摘原判決不當，非無理由，應認仍有撤銷發
回更審之原因。又本件雖屬刑事訴訟法第三百七十六條第三款所列之案件，惟於修正
刑事訴訟法施行前，原得上訴於第三審法院，且已繫屬於法院，依刑事訴訟法施行法
第五條第一項規定，仍應依施行前之法定程序終結之，附此敘明。
據上論結，應依刑事訴訟法第三百九十七條、第四百零一條，判決如主文。
中      華      民      國    九十一    年      二      月    二十一    日
                              最高法院刑事第三庭
                                  審判長法官  陳  錫  奎
                                        法官  洪  清  江
                                        法官  李  伯  道
                                        法官  花  滿  堂
                                        法官  陳  世  淙
      右正本證明與原本無異
                                              書  記  官
中      華      民      國    九十一    年      二      月    二十七    日
